臺灣高雄地方法院民事判決　　　　　　 100年度訴字第1483號
原　　　告　陳景鴻
被　　　告　錢明助
當事人間請拆屋還地事件，本院民國100 年10月12日言詞辯論終
結，判決如下：
  主  文
被告應將坐落高雄市○○區○○段ㄧ六三０土地上之如附圖所示
Ｂ部份面積八十五平方公尺之地上物拆除、坐落高雄市○○區○
○段ㄧ六三ㄧ土地上之如附圖所示Ａ部份面積九平方公尺之地上
物拆除，將土地返還原告。
訴訟費用由被告負擔。
本判決於原告以新台幣貳拾萬元為被告供擔保後得假執行。
  事實及理由
甲、兩造爭執要旨
ㄧ、原告起訴主張：坐落高雄市○○區○○段1630、1638地號之
    土地（下稱系爭土地）為原告所有，被告錢明助即鄰地同區
    段1631 地號之租用人未經原告之同意，以其所有之養蝦用
    建物及供應蝦場用水之地上物，占用原告所有上開1630地號
    如大寮地政事務所100 年4 月29日現況測量成果圖所示B 部
    分土地，另其所設置水池、水管等地上物，占用原告所有上
    開1638地號如大寮地政事務所100 年4 月29日現況測量成果
    圖所示A 部分土地，原告依民法第767 條規定提起本訴。又
    系爭土地乃原告向前手即訴外人郭龍宮所購買，郭龍宮的前
    手則為訴外人許金龍，被告辯稱其曾向許金龍購買系爭土地
    云云並非實在，且未辦理移轉登記，原告自可依據所有人之
    地位請求被告拆屋還地。並聲明：
（ㄧ）被告應將如大寮地政事務所100 年4 月29日現況測量成果
      圖所示A 、B 部分土地上之建物、地上物拆除，並將上開
      土地返還原告。
（二）願供擔保，請准宣告假執行。
二、被告則辯稱：系爭兩筆土地乃被告於77年間向許金龍所購買
    ，當時被告是透過許金龍之弟許春吉向許金龍購買，許春吉
    告知該土地是他們的祖產，許春吉有以許金龍之名義簽立讓
    渡書，被告也拿了新台幣（下同）五萬元給許春吉，但許春
    吉告訴被告因許金龍出賣另外一筆土地給林境泰時，誤將系
    爭兩筆土地一同過戶給林境泰，後來因為許金龍無法繳稅，
    林境泰沒有辦法過戶回來，所以無法辦理移轉登記給被告。
    被告使用該土地時，土地上就有一個小廟，後來又蓋一個大
    廟，後來郭龍宮給許春吉60萬元說要買系爭二筆土地，許春
    吉給林境泰30萬元，林境泰就同意將系爭二筆土地連同另外
    一筆土地過戶給郭龍宮，被告一直使用該土地到現在，直到
    郭龍宮將土地賣給原告為止。並聲明：求為判決駁回原告之
    訴。
乙、兩造不爭執事項：
（ㄧ）系爭高雄市○○區○○段1630、1638地號土地為原告所有
      。
（二）系爭二筆土地遭被告占用，占用面積及位置如大寮地政事
      務所測量成果圖所示A 、B 部分。
丙、得心證之理由：
一、原告主張系爭土地為原告於99年12月間向訴外人郭龍宮所購
    得，惟被告錢明助即鄰地同區段1631地號之租用人未經原告
    之同意，以其所有之養蝦用建物及供應蝦場用水之地上物，
    占用原告所有上開1630地號如附圖所示B 部分土地（面積85
    平方公尺），另其所設置水池、水管等地上物，占用原告所
    有上開1638地號如附圖所示A 部分土地（面積9 平方公尺）
    等情，業據其提出土地登記謄本、所有權移轉買賣契約書、
    現場照片、地籍圖為證，且有高雄市大寮地政事務所土地所
    有權異動索引在卷可按，並經本院會同高雄市政府地政局大
    寮地政事務所勘驗現場屬實，製有勘驗測量筆錄，且責成地
    政事務所繪製之現況測量成果圖在卷可稽，復為被告所不爭
    執，堪信為實。被告雖辯稱系爭土地乃伊於77年間向透過訴
    外人許春吉向原土地所有人購買云云，然此為原告堅決否認
    。經查：
（ㄧ）被告雖提出讓渡書一紙，用以證明其曾向訴外人許金龍購
      買系爭土地，然證人許金龍於本院審理時已到庭證稱：「
      系爭土地原來是我父親所有，我父親死亡後，我與我弟弟
      共有，但登記在我名下，我後來將土地以十幾萬賣給林境
      泰，我弟弟黃春吉說他只要分四萬。被告所提出之讓渡書
      不是我簽的，手印也不是我蓋的，我沒有和被告做買賣，
      我弟弟也沒跟我講他有跟被告寫讓渡書。後來林境泰將土
      地賣給郭龍宮，我不清楚，被告所述郭龍宮拿60萬許春吉
      ，許春吉再分30萬給林境泰這事也我不清楚。」等語；另
      證人即郭龍宮總務黃福見則到庭證稱：「85年4月16日委
      員會開會決議通過由我全權代表郭龍宮向林境泰購買林園
      區○○段1630、1638、1639地號，過戶土地時才發現1630
      地號土地是建地，要繳增值稅151萬多，本來不想買，後
      來還是買，但我們買了以後並沒有在上面蓋廟，因原告也
      想要建廟，才找這塊地，請郭龍宮賣給他，我當時向林境
      泰買只花30萬，因為他說要蓋廟，所以半買半送。我知道
      這塊土地本來是許金龍的，但我不知道許金龍是如何賣給
      林境泰，許春吉我也認識，但是我在買這塊地時，沒有和
      許春吉談過。也沒有被告所說郭龍宮買這塊地拿60萬給許
      春吉，許春吉分30萬給林境泰這件事。」等語。參諸上開
      二人之證詞以及卷內土地登記謄本等相關資料，被告所辯
      曾向訴外人許金龍購買系爭土地，僅因過戶錯誤而未辦所
      有權移轉登記一節，顯難認與事實相符，而原告係經前手
      郭龍宮以買賣方式合法取得系爭土地所有權ㄧ情，應堪認
      定。
（二）按買賣契約僅有債之效力，不得以之對抗契約以外之第三
      人，因此在二重買賣之場合，出賣人如已將不動產之所有
      權移轉登記與後買受人，前買受人縱已占有不動產，後買
      受人仍得基於所有權請求前買受人返還所有物，前買受人
      即不得以其與出賣人間之買賣關係，對抗後買受人（最高
      法院83年台上字第3243號參照）。本件縱認被告確有向訴
      外人許金龍購買系爭土地，然並未辦理所有權土地移轉登
      記，參諸前開判例說明，被告亦僅能對出賣人主張為有權
      占有，而不得以該買賣契約對抗原告，原告對被告而言仍
      屬無權占有，故被告請求傳喚證人許春吉、黃木寅等人用
      以證明訴外人許春吉曾將系爭土地出賣予被告，即便屬實
      ，亦無解於被告對原告而言係屬無權占有之事實，自無傳
      喚之必要，附此敘明。
二、按所有人對於無權占有或侵奪其所有物者，得請求返還之，
    對於妨害其所有權者，得請求除去之。有妨害其所有權之虞
    者，得請求防止之，民法第767 條定有明文。本件被告無權
    占有原告所有之系爭土地如附圖所示A 、B 之面積，已如前
    述，故原告本於所有權人之地位，請求被告將附圖所示A、B
    部分土地上之建物、地上物拆除，並將上開土地返還原告。
    ，於法有據，應予准許。
三、原告陳明願供擔保，請求宣告執行，核無不合，茲酌定相當
    之擔保金額，予以准許。
四、兩造其於攻擊防禦方法，無礙本件勝負，於此不一一審究。
五、結論：原告之訴為有理由，依民事訴訟法第78條、第390 條
    第2 項，判決如主文。
中    華    民    國   100    年    10    月    26    日
                  民事第一庭法  官  管安露
以上正本係照原本作成。
如對本判決上訴，須於判決送達後20日內向本院提出上訴狀。如
委任律師提起上訴者，應一併繳納上訴審裁判費。
中    華    民    國   100    年    10    月    26    日
                                書記官  顏妙芳